臺灣高等法院臺南分院民事裁定　94年度抗字第231號
抗　告　人　甲 ○ ○
　　　　　　乙 ○ ○
相　對　人　保證責任台南市第六信用合作社
法定代理人　丙 ○ ○
上列抗告人與相對人間因聲請清償債務強制執行事件，抗告人對
於中華民國94年4月8日臺灣臺南地方法院所為裁定（93年度執字
第30432號）提起抗告，本院裁定如下：
    主  文
抗告駁回。
抗告程序費用由抗告人負擔。
    理  由
一、按「不動產所有人，設定抵押權後，於同一不動產上，得設
    定地上權及其他權利，但其抵押權不因此而受影響。」，民
    法第866條定有明文；又「債務人於抵押權設定後，倘於抵
    押物上與第三人設定地上權或其他使用收益之權利（例如租
    賃權），在抵押權人聲請拍賣抵押物時，發生無人應買或出
    價不足清償抵押債權之情形，執行法院自得除去該項權利而
    為拍賣，此乃因抵押權為物權，經登記而生公示之效力，在
    登記後就抵押物取得地上權或其他使用收益之權利者，自不
    得使登記在先之抵押權受其影響。」，此有司法院院字第14
    46號、大法官會議釋字第304號解釋意旨可資參照。
二、本件抗告人甲○○（即出租人）在原法院聲明異議略以：坐
    落台南市○區○○段1-349地號土地上之705建號即門牌號碼
    台南市○區○○路1段347巷12號房屋一棟，甲○○於民國（
    下同）88年7月間起即出租予家齊女中及台南商業職業學校
    學生供起居及讀書之用，租約期限均至學生畢業為止，租期
    不一，而現承租人洪玉津、林佳慧、許春貴、許惠貞、莊力
    山、莊詩雅、乙○○（即抗告人）、葉盈辰等8人均為學生
    ，居住該房屋讀書，另前案即91年度執正字第8058號執行案
    件已查明出租人與承租人之租約屬實，拍賣不點交，因而無
    爭議，為避免損害承租人之權益，為此聲明異議等語。
三、原法院以：查，前揭土地及建物業經債務人甲○○為債權人
    保證責任台南市第六信用合作社於81年12月1日設定新台幣
    （下同）7,320,000元之本金最高限額抵押權，且抵押債權
    之本金亦達6,100,000元。而上開房地經原法院於94年3月8
    日以底價4,707,000元實施第一次拍賣，拍賣條件中並載明
    查封之建物隔成10間房間分別出租予林佳慧等人，拍定後不
    點交，結果無人投標，有拍賣筆錄在卷可稽。據此足認上開
    租賃關係之存在，因妨礙拍定人未來就系爭建物使用收益權
    能之完整性，顯已影響潛在拍定人出價購買之意願，並足以
    影響抵押權人之受償權利，自有除去之必要。依前揭司法院
    及大法官會議解釋意旨，原法院除去存在於上開房屋之租賃
    關係後拍賣，並以裁定駁回抗告人甲○○之異議，於法無違
    。
四、抗告意旨略以：
  (一)乙○○於88年7月間向甲○○承租坐落台南市○區○○段1-
    349地號土地上之705建號即門牌號碼台南市○○路○段347巷
    12號房屋一棟，為供子弟起居及讀書之用，而迄今續租使用
    ，雙方並訂立合約，期間自93年7月1日起至96年6月30日止
    ，3年期間租金1年1次付清，有契約書影本一紙附狀足證為
    事實。
  (二)另前案即91年度執正字第8058號執行案件已查明甲○○與乙
    ○○間之租約屬實，拍賣公告記載不點交，並由相對人承認
    為租約因而無爭議。又91年度執字第8058號執行案件經原法
    院於92年6月30日將上開不動產之查封登記塗銷在案，而相
    對人復於93年10月21日再申請實施查封。是塗銷查封登記1
    年後甲○○與乙○○間再訂立租賃契約，原審未查此點即駁
    回異議，抗告人等難以甘服。
  (三)又系爭建物靠近家齊女中、台南商業職業學校及建興國中，
    供子弟起居讀書便利出入之用，為免影響子弟完成學業而提
    起抗告，請求廢棄原裁定云云。
五、經查：依抗告意旨所述，參酌其於本院提出之承租合約書影
    本以觀，系爭建物租賃期間自93年7月1日起至96年6月30日
    止，足徵上開租賃契約確實成立於81年12月1日系爭土地及
    建物抵押權設定之後，縱如抗告意旨所陳，乙○○於88年7
    月間即向甲○○承租系爭建物，其租賃關係顯然亦係成立於
    抵押權設定之後，依首揭說明，自不得影響抵押權之實行。
    又上開房地經原法院於94年3月8日以底價4,707,000元實施
    第一次拍賣，拍賣條件中並載明查封之建物隔成10間房間分
    別出租予林佳慧等人，拍定後不點交，結果無人投標，有拍
    賣筆錄附原審卷內可稽。據此足認上開租賃關係之存在，因
    妨礙拍定人未來就系爭建物使用收益權能之完整性，顯已影
    響潛在拍定人出價購買之意願，並足以影響抵押權人之受償
    權利。綜上所述，抗告人間就系爭建物之租賃契約既係成立
    於相對人抵押權設定之後，且顯然影響登記在先系爭抵押權
    之實行，從而，原法院依相對人之聲請，除去承租人就系爭
    抵押物之租賃權，於法無違。抗告人猶執陳詞，指摘原裁定
    為不當，求為廢棄，為無理由，應予駁回。又本件事實法理
    已明確，抗告人其餘主張、抗辯即無再一一予審究之必要，
    附此敘明。
六、據上論結，本件抗告為無理由，爰依強制執行法第30條之1
    ，民事訴訟法第495條之1第1項、第449條第1項、第95條、
    第78條、第85條第1項前段，裁定如主文。
中　　華　　民　　國　　94　　年　　5 　　月　　19　　日
                    民事第四庭  審判長法　官　黃三哲
　　　　　　　　　　      　　　  　　法　官  丁振昌
　　　　　　　　　　      　　　　  　法　官  胡景彬
上為正本係照原本作成。
如不服本裁定，僅得於收受本裁定正本送達後10日內以適用法規
顯有錯誤為理由，向本院提出再抗告狀（須附繕本1份及繳納再
抗告裁判費新台幣1000元），並經本院許可後始可再抗告於最高
法院。
中　　華　　民　　國　　94　　年　　5 　　月　　20　　日
                                      書記官　魏安里
                                      　　　　　　Ｊ
【附記】
民事訴訟法第495條之1第2項準用同法第466條之1第1、2項規定
：
I對於第二審判決上訴，上訴人應委任律師為訴訟代理人。但上
　訴人或其法定代理人具有律師資格者，不在此限。
II上訴人之配偶、三親等內之血親、二親等內之姻親，或上訴人
　為法人、中央或地方機關時，其所屬專任人員具有律師資格並
  經法院認為適當者，亦得為第三審訴訟代理人。
